【裁判字號】    97,抗,24
【裁判日期】    970220
【裁判案由】    停止強制執行
【裁判全文】
臺灣高等法院臺南分院民事裁定    97年度抗字第24號
抗  告  人  乙 ○ ○
相  對  人  甲 ○ ○
上列抗告人因與相對人間停止強制執行事件，對於中華民國96年
12月17日台灣嘉義地方法院96年度聲字第0701號裁定提起抗告，
本院裁定如下：
    主  文
抗告駁回。
抗告程序費用新台幣壹仟元由抗告人負擔。
    理  由
一、按有回復原狀之聲請或提起再審或異議之訴，或對於和解為
    繼續審判之請求，或提起宣告調解無效之訴，撤銷調解之訴
    ，或對於許可強制執行之裁定提起抗告時，法院因必要情形
    或依聲請定相當並確實之擔保，得為停止強制執行之裁定，
    強制執行法第十八條第二項定有明文。次按法院因債務人之
    聲請，依法定相當並確實之擔保，得為停止強制執行之裁定
    ，債務人本此裁定所供擔保，係以擔保債權人因債務人聲請
    停止強制執行不當可能遭受之損害得獲賠償為目的，乃兼顧
    債權人與債務人之權益，並非增加債務人之額外負擔（司法
    院大法官會議釋字第0403號解釋參照）；是以法院定此項擔
    保係備供債權人因停止執行所受損害之賠償，其數額應依標
    的物停止執行後，債權人未能即時受償或利用該標的物所受
    之損害額，或其因另供擔保強制執行所受之損害額定之，非
    以標的物之價值或其債權額依據（最高法院民國﹝下同﹞86
    年度台抗字第0442號裁定參照）。另按法院依強制執行法第
    十八條第二項規定，以裁定命債務人供擔保後停止強制執行
    ，其擔保金額之多寡應如何認為相當，原屬於法院職權裁量
    之範圍，如已斟酌債權人因停止執行所應受之損害，自非當
    事人所可任意指摘（最高法院92年度台抗字第0574號裁定參
    照）。
二、本件相對人於原法院聲請意旨略以：抗告人以原審法院九十
    四年度簡上字第十號確定判決為執行名義，聲請強制執行，
    現由原審法院以九十四年度執字第九五○八號受理中；期間
    相對人曾提出再審，雖均遭駁回，惟相對人認有再審之事由
    ，仍就該確定判決暨原審法院九十六年度再易字第二號再審
    判決，提起再審之訴，爰以此為理由，聲請裁定停止該法院
    九十四年度執字第九五○八號強制執行事件之強制執行程序
    等語。
三、本件抗告人抗告意旨略以：
  (一)抗告人前以相對人無權占用坐落嘉義縣義竹鄉○○○段1-12
    號土地（以下簡稱系爭土地）而請求相當租金之不當得利，
    經  鈞院以九十六年度上易字第五八號民事判決相對人無權
    占有系爭土地全部，抗告人因此受有每年以土地申報地價總
    額百分之五之損害，計新台幣（下同）二十八萬九千九百八
    十五元，此觀判決主文載明：「上訴人甲○○應自民國95年
    05月18日起至拆除坐落嘉義縣義竹鄉○○○段1-12號土地，
    如原審判決附圖所示代號1.、面積零點零零玖壹貳肆公頃；
    代號2.、面積零點零壹玖伍伍公頃；代號3.、面積零點零零
    壹貳捌貳公頃；代號4.、面積零點零零貳柒柒公頃；代號5.
    、面積零點零零壹玖壹公頃之地上物，並將土地返還上訴
    人乙○○與其他全體共有人之日止，按年再給付上訴人乙○
    ○新台幣貳拾捌萬玖仟零壹拾參元。」並於判決理由項下說
    明「至於原審93年度朴簡字第85號及94年度簡上字第10號民
    事判決雖僅判令「上訴人甲○○應拆除系爭1-12地號土地之
    地上物」，並未認定上訴人甲○○占用系爭1-12地號土地之
    全部，惟查上開案件之訴訟標的係「系爭l-12地號土地之地
    上物及該地上物占用之土地」，原判決係針對就上訴人乙○
    ○起訴之聲明內容而為判決，並無認定上訴人甲○○僅占用
    系爭l-12地號地上物占用之土地而已，併予敘明。」有該判
    決影本一份足憑。
  (二)按確定判決對於當事人發生既判力，最高法院（72年04月19
    日）民庭總會決議，雖認確定判決之既判力以經表見於主文
    為限。然既判力除表見主文之訴訟標的外，法院於判決理由
    中就訴訟標的以外重要爭點，本於當事人辯論之結果已為判
    斷時，除顯然違背法令或當事人已提出新訴訟資料，足以推
    翻原判斷之情形外，於同一當事人就該重要爭點所提起之訴
    訟中，法院及當事人就該已經法院判斷之重要爭點法律關係
    ，皆不得為相反之判斷或主張，始符合民事訴訟法上之誠信
    原則，為學說上「爭點效」理論，有訴訟經濟與防止裁判歧
    異之優點。相對人無權占有系爭土地全部，抗告人因此每年
    受有二十八萬九千零十三元損害，已為前開確定判決所認定
    ，兩造及法院均不可再為歧異之認定，否則與民事訴訟法第
    四百零一條規定相悖，為違背法令。
  (三)依上，抗告人依確定判決所認定之每年損害既為二十八萬九
    千零十三元，則本件因停止執行二年期間所受損害至少應為
    五十七萬八千零二十六元；原裁定竟以系爭土地地上物面積
    計算抗告人因停止執行所受之損害，而非以實際所受損害計
    算之，其認事用法，均有違誤。
四、經查：
  (一)按本件相對人主張抗告人以原審法院九十四年度簡上字第十
    號確定判決為執行名義，向原審法院民事執行處聲請強制執
    行，現由原審法院以九十四年度執字第九五○八號受理中；
    另其已以原審法院九十四年度簡上字第十號確定判決暨原審
    法院九十六年度再易字第二號再審判決，有再審之理由為由
    ，向原審法院提起再審之訴；嗣並以此為理由，向原法院民
    事執行處聲請裁定停止九十四年度執字第九五○八號強制執
    行事件之強制執行程序等情，已經原法院調取上開執行卷宗
    及原法院九十六年度補字第四○○號再審之訴事件卷宗審究
    屬實無訛在卷。次經本院核閱相對人所提出之民事聲請裁定
    停止強制執行書狀所載（見原法院卷第01頁），其於理由係
    記載：「‧‧惟因聲請人（即相對人）已就該判決暨本院九
    十六年度再易字第二號判決，有再審之理由為由，而於九十
    六年十一月三十日提起再審之訴，爰聲請裁定停止系爭執行
    事件之強制執行程序。‧‧」等語，核其訴訟型態，乃強制
    執行法第十八條第二項前段所列得排除執行名義之執行力，
    而發生屬於訴訟法上形成權性質異議權（即以程序法上之異
    議權為訴訟標的）之形成訴訟，應堪認定。另參酌強制執行
    法第十八條第二項之規定，法院因必要情形或依聲請定相當
    並確實之擔保，得為停止強制執行之裁定以觀，原法院認相
    對人已就原法院九十四年度簡上字第十號確定判決暨同院九
    十六年度再易字第二號再審判決，依法對抗告人提起再審之
    訴，並參酌強制執行法第十八條第二項之規定，法院因必要
    情形或依聲請定相當並確實之擔保，得為停止強制執行之裁
    定，故認相對人對抗告人所提之對原法院九十四年度執字第
    九五○八號強制執行事件，願供擔保聲請停止該執行事件，
    於法有據，爰裁定准許相對人供擔保停止該執行事件之強制
    執行程序，於法自無不合。
  (二)抗告人雖辯稱：相對人無權占有系爭土地全部，抗告人因此
    受有每年以土地申報地價總額百分之五之損害，計為二十八
    萬九千九百八十五元，則本件因停止執行二年期間所受損害
    至少應為五十七萬八千零二十六元，相對人應供擔保之金額
    應為五十七萬八千零二十六元等語。惟按此姑不論已因前揭
    提供擔保金額之多寡應如何認為相當，原屬於法院職權裁量
    之範圍，如已斟酌債權人因停止執行所應受之損害，自非當
    事人所可任意指摘，致不足採；且按前開擔保金額既係擔保
    執行債權人因停止執行所應受之損害，法院酌定擔保金額時
    ，自應斟酌債權人因停止強制執行程序可能遭受之損害，以
    為衡量之標準，而非單純以債權總額或拍定金額為其核定之
    依據；故原法院審酌本件相對人對原審法院九十三年度朴簡
    字第八十五號確定判決命相對人應將系爭土地上面積分別為
    0.009124公頃、0.01955公頃、0.001282公頃、0.00277公頃
    、0.001391公頃之地上物拆除，並將土地返還抗告人及全體
    共有人之判決提起上訴，嗣經原審法院以九十四年度簡上字
    第十號判決駁回上訴確定後，相對人對之提起再審之訴（即
    94年度再易字第09號、95年度再易字第07號），惟經駁回再
    審之訴（見原法院卷第06至16頁）；相對人再對之提起再審
    之訴（即96年度再易字第02號），亦經駁回再審之訴（見原
    法院卷第17至18頁）；復提起本件系爭再審之訴（即97年度
    再易字第01號，見本院卷第22至23頁）。另以系爭土地公告
    現值為每平方公尺四百二十元，有土地登記謄本一份在卷可
    稽（見原法院卷第33頁），以年息百分之十計算，抗告人因
    停止強制執行延宕收回土地，致無法使用土地可能受到之相
    當於租金損害，每年為一萬四千三百二十九元（計算式：42
    0× (0.009124＋0.01955＋0.001282＋0.00277＋0.001391
    ）×10,000×10﹪＝14,329，元以下四捨五入），如以司法
    院訂頒之各級法院辦案期間實施要點計算，估計本件再審之
    訴判決確定所需時間為二年，故相對人在此期間因停止執行
    可能所受相當於租金之損害約為二萬八千六百五十八元（14
    ,329 ×2＝28,658），而據此認定相對人請求供擔保停止執
    行所應擔保之金額為二萬八千六百五十八元，應屬適當。再
    者，原審法院九十四年度簡上字第十號確定判決既僅判決相
    對人應將系爭土地上之前揭地上物拆除，並將土地（指地上
    物所占之土地）返還抗告人及全體共有人，已為抗告人所不
    爭執；且抗告人執以向原審法院民事執行處聲請強制執行之
    執行名義係原審法院九十四年度簡上字第十號確定判決（包
    括93年度朴簡字第85號），惟並不包含本院九十六年度上易
    字第五十八號確定判決，亦經本院調查屬實，有「公務電話
    查詢紀錄表」一份附卷可憑（見本院卷第24頁），則原法院
    裁定依地上物所占之土地面積核算相當於租金損害，並無不
    適之處。至抗告人所指之爭點效，則尚與本件之認定無關。
    依上，抗告人前揭所指，尚有誤會，且於法無據，自尚不能
    採為有利於其之認定。
五、綜上，原法院以相對人之聲請符合強制執行法第十八條第二
    項停止強制執行程序之規定，爰裁定供擔保金額准其聲請，
    經核於法並無不合。抗告人抗告意旨仍執前詞指摘原裁定不
    當，求予廢棄或發回原法院更為適法之裁定，非有理由，應
    予駁回。
六、據上論結，本件抗告無理由，爰依強制執行法第三十條之一
    、民事訴訟法第四百九十五條之一第一項、第四百四十九條
    第一項、第九十五條及第七十八條，裁定如主文。
中    華    民    國    97    年    2     月    20    日
                  民事第一庭    審判長法  官  林金村
                                      法  官  胡景彬
                                      法  官  張世展
上為正本係照原本作成。
不得再抗告。
中    華    民    國    97    年    2     月    20    日
                                      書記官  吳秋賢


司法院資訊處製作；財團法人民間司法改革基金會備份。
